最高法院刑事判決　　　　　　　　　　　　　　　九十一年度台上字第四七五九號
　　上 訴 人　甲○○
右上訴人因走私案件，不服台灣高等法院高雄分院中華民國九十一年五月三十一日第
二審判決（九十年度上訴字第一七六一號，起訴案號：台灣高雄地方法院檢察署九十
年度偵字第三三七六號），提起上訴，本院判決如左：
    主  文
原判決關於罪刑部分撤銷。
甲○○共同私運管制物品進口，逾公告數額，累犯，處有期徒刑壹年肆月。
    理  由
本件原判決認定上訴人甲○○曾於民國八十二年及八十三年間，因走私案件，經本院
先後判處有期徒刑四月及一年六月確定，定其應執行之刑為有期徒刑一年九月，於八
十六年九月十九日執行完畢，仍不知悔改。與大陸青島市工藝美術進出口有限公司（
下稱工藝美術公司）經理「孫自強」之成年男子，基於共同之犯意聯絡，由上訴人於
八十八年八月間，以新台幣（下同）一萬元之代價，向台中市○○區○○路二段十巷
九十三之六號逢進有限公司（下稱逢進公司）總經理陳明勇（業經不起訴處分確定）
，租借公司執照，以逢進公司名義向工藝美術公司購買冷藏海帶。明知大陸產製之「
梨接穗」植物，屬於行政院依懲治走私條例規定公告「管制物品項目及數額」丙項所
列之管制進口物品。而於同年十二月間，由「孫自強」將六千三百八十四公斤，完稅
價格七十一萬一千四百九十二元之「梨接穗」夾藏在冷藏海帶之進口貨櫃內，迨於同
年十二月二十日，委託萬海航運公司之忠春輪由香港載運至高雄港，翌日即為財政部
高雄關稅局（下稱高雄關稅局）查獲等情。係以上開事實迭據上訴人於偵查及第一審
審理中供承：經由周貽隆之介紹向工藝美術公司之「孫自強」購買冷凍海帶不諱，核
與證人陳明勇、周貽隆證述情節大致相符，並經證人即高雄關稅局關員潘開鴻、張寬
和、蔡秋吉證明屬實，並有高雄關稅局扣押貨物、運輸工具收據、搜索筆錄、高雄關
稅局處分書、通報單、緝私報告表、進口提單、萬海航運公司運送契約、進口艙單等
資料為其所憑之證據及認定之理由。而以上訴人嗣後翻謂：伊祇幫陳貴霖向陳明勇借
牌，未曾向「孫自強」進口冷藏海帶云云。然為陳貴霖所否認，且陳貴霖始終未與陳
明勇聯絡，均由上訴人出面，上訴人豈能置身事外；又本件走私之外包裝紙箱及貨品
標示均與冷藏海帶包裝紙箱相同，每箱重量不同，衡諸梨接穗一箱四公斤，冷藏海
帶一箱十五公斤情形，於搬運時即能查覺不同，如是誤裝，應是每箱交叉參差不齊，
不會在貨櫃第三排以後全部是「梨接穗」情事。況進口提單填載之重量為二萬七千五
百二十公斤，但「梨接穗」加上海帶之實際重量只有十公噸左右，故本件依包裝、重
量、標示等各方面觀之，應非誤裝。參以「梨接穗」之價值遠高於冷藏海帶，若非上
訴人與「孫自強」共同謀議私運「梨接穗」，意圖逃避查稽，「孫自強」豈有將價值
較高之「梨接穗」，附隨冷藏海帶「贈送」與上訴人之理？上訴人否認走私犯行，為
卸責飾詞，無足採信，亦於理由內逐一指駁。復說明：大陸產製「梨接穗」植物，係
行政院依懲治走私條例規定所公告之「公告管制物品項目及其數額」丙項所示之管制
進口物品。該項公告丙項第四款原規定：匪偽物品為管制進口物品。雖經行政院於九
十年十二月二十七日公告刪除，增列第五款：海關進口稅則第一章至第八章所列之物
品及稻米、稻米粉、花生、茶葉、種子、活樹及其他植物、球莖、根及類似品、切花
及裝飾用葉。而大陸產製之「梨接穗」，屬海關進口稅則第六章所列之植物無訛。惟
此係事實之變更，非法律之變更，並不影響於刑責之認定。本件扣案之大陸產製「梨
接穗」，重量共計六千三百八十四公斤，合計完稅價格為七十一萬一千四百九十二元
，依上揭管制物品項目及其數額丙項規定，為管制進口物品無訛。核上訴人所為，係
犯懲治走私條例第二條第一項之私運管制物品進口逾公告數額罪。其與「孫自強」間
，互有犯意聯絡及行為分擔，皆為共同正犯。上訴人曾於八十二年及八十三年間，因
違反懲治走私條例案件，經本院先後判處有期徒刑四月及一年六月確定，定其應執行
之刑為有期徒刑一年九月，於八十六年九月十九日執行完畢，於五年內再犯有期徒刑
以上之本罪，為累犯，應依法加重其刑。因而撤銷第一審不當之判決，適用行為時懲
治走私條例第二條第一項、第十一條、刑法第二十八條、第四十七條之規定，審酌上
訴人有走私前科，素行不佳，為貪圖私利，再度走私農產品，數量龐大，情節非輕等
一切情狀，量處有期徒刑一年四月。扣案之「梨接穗」，業經財政部高雄關稅局為沒
入處分，爰不另為沒收之諭知。原無不合。上訴意旨略稱：伊僅為中間人、介紹人，
陳貴霖才是真正之借牌人。原審採取陳貴霖不實之證詞，顯屬違法云云，亦無可取。
惟按上訴人行為後懲治走私條例已於九十一年六月二十六日修正公布施行，於同月二
十八日生效，其第二條第一項之法定刑罰金部分，由原定「得併科新台幣二十萬元以
下罰金」，提高為「得併科新台幣三百萬元以下罰金」，比較新舊法結果，以舊法對
上訴人較為有利，原判決未及依刑法第二條第一項之規定比較適用，仍適用舊法論處
，自屬無可維持。就此而言，仍認上訴為有理由。但上開違誤，尚不影響於事實之確
定，本院可據以為裁判，爰將原判決之罪刑撤銷，自為判決，仍量處有期徒刑壹年肆
月，期臻適法。
據上論結，應依刑事訴訟法第三百九十七條、第三百九十八條第一款、第三款，懲治
走私條例第二條第一項、第十一條，刑法第二條第一項但書、第二十八條、四十七條
，判決如主文。
中      華      民      國    九十一    年      八      月    二十九    日
                              最高法院刑事第四庭
                                  審判長法官  紀  俊  乾
                                        法官  黃  正  興
                                        法官  劉  介  民
                                        法官  陳  東  誥
                                        法官  陳  世  雄
      右正本證明與原本無異
                                              書  記  官
中      華      民      國    九十一    年      九      月      二      日
